【裁判字號】    95,抗,21
【裁判日期】    950518
【裁判案由】    本票裁定
【裁判全文】
臺灣新竹地方法院民事裁定                95年度抗字第21號
抗  告  人  乙○○
相  對  人  甲○○
上列抗告人因與相對人間聲請本票裁定事件，抗告人對於中華民
國95年2月21日本院新竹簡易庭95年度票字第272號裁定提起抗告
，本院裁定如下：
    主  文
抗告駁回。
抗告程序費用新台幣壹仟元由抗告人負擔。
    理  由
一、按執票人向本票發票人行使追索權時，得聲請法院裁定後強
    制執行，票據法第一百二十三條定有明文；又本票執票人依
    上開法條之規定，聲請法院裁定及抗告法院之裁定，僅依非
    訟事件程序，以審查強制執行許可與否，並無確定實體上法
    律關係存否之效力，如發票人就票據債務之存否有爭執時，
    應由發票人提起確認之訴，以資解決，最高法院56年度台抗
    字第714號、57年度台抗字第76號亦著有判例可資參照。
二、本件相對人主張：其執有抗告人為發票人，如原裁定所示之
    本票二紙，並免除作成拒絕證書，詎屆期提示未獲付款，依
    票據法第一百二十三條規定聲請裁定許可強制執行等情，業
    據其提出本票2紙為證，原裁定予以准許，即無不合。抗告
    意旨雖以：前開本票係相對人以強暴、脅迫手段迫使抗告人
    簽發而取得，抗告人業已提起刑事告訴，另相對人於本票到
    期日後並未向抗告人為付款提示，亦未作成拒絕證書即向抗
    告人行使追索權，原審裁定准許相對人強制執行之聲請，即
    非適法，爰請求廢棄原裁定云云。惟參諸前述，本票執票人
    依票據法第一百二十三條規定向本票發票人行使追索權，聲
    請法院裁定准予強制執行，係屬非訟事件，對於此項聲請所
    為裁定，僅依非訟事件程序，就本票形式上之要件是否具備
    予以審查即為已足，並無確定實體上法律關係存否之效力，
    發票人如就票據債務之存否有爭執時，應另循訴訟程序，以
    資解決。次按匯票上雖有免除作成拒絕證書之記載，執票人
    仍應於所定期限內，為承兌或付款之提示，但對於執票人主
    張未為提示者，應負舉證之責，票據法第九十五條定有明文
    ；而依同法第一百二十四條規定，上開規定於本票亦準用之
    。查相對人所執之上開本票既有免除作成拒絕證書之記載，
    則抗告人即應就相對人未為提示之事實，負舉證責任，但抗
    告人就相對人未提示之事實並未舉證以實其說，自不足採。
    至抗告人另主張係受相對人以強暴、脅迫手段而簽發，核係
    實體上之爭執，應由抗告人另循訴訟程序，以資解決，非本
    件非訟程序所得加以審究，是仍應為許可強制執行之裁定，
    從而抗告人之抗告，為無理由，應予駁回。
三、據上論結，本件抗告為無理由，依非訟事件法第四十六條、
    第二十四條第一項、第二十一條第二項，民事訴訟法第四
    百九十五條之一第一項、第四百四十九條第一項、第九十五
    條、第七十八條，裁定如主文。
中    華    民    國    95    年    5    月     18    日
                民事第一庭審判長法  官  李承訓
                                法  官  高敏俐
                                法  官  黃美盈
正本係照原本作成。
如不服本裁定，僅得於收受本裁定正本送達後10日內，以適用法
規顯有錯誤為理由，向本院提出再抗告狀，（須附繕本一份及繳
納再抗告裁判費新台幣1,000元），經本院許可後始可再抗告。
中    華    民    國    95    年    5     月    18    日
                                書記官  周育瑜


司法院資訊處製作；財團法人民間司法改革基金會備份。
